【裁判字號】    98,交訴,32
【裁判日期】    981030
【裁判案由】    業務過失致死
【裁判全文】
臺灣花蓮地方法院刑事判決              98年度交訴字第32號
公  訴  人  臺灣花蓮地方法院檢察署檢察官
被      告  甲○○
上列被告因業務過失致死案件，經檢察官提起公訴（98年度偵字
第4024號），本院判決如下：
    主  文
甲○○從事業務之人，因業務上之過失致人於死，處有期徒刑捌
月。緩刑貳年。
    事  實
一、甲○○以從事工務為業，駕駛車輛載運工具及材料為其附隨
    業務，於民國98年6 月15日上午6時許，駕駛車牌2G-3440號
    自用小貨車，沿花蓮縣壽豐鄉○○村○○路○ 段，由南往北
    行駛至同路段130 號自宅前路邊，準備由家中搬運工具及材
    料至車內，其原應注意停車時，應選擇妥適之停車位置，避
    免在顯有妨礙其他車輛通行處所停車，而上開路段雖原為劃
    有白線可供路邊停車之道路，惟當時該道路正在施作水溝蓋
    拆除清淤復原工程，且承攬之永峻土木包工業已在施作工地
    架設交通錐、護欄及夜間警示燈等安全設施，顯示該道路已
    無法安全停放車輛，而依當時情形，天候雖係陰天，但日間
    有自然光線、路面為柏油且乾燥、無缺陷亦無障礙物、視距
    良好，並無不能注意之情事，其竟疏未注意，仍將上開自用
    小貨車停放於交通錐及護欄外側，而占用車道1.3 公尺，致
    妨礙其他車輛之正常通行。適有楊金花於同日上午6 時27分
    左右飲酒後騎乘車牌5GG-271 號重型機車，且疏未注意車前
    狀況，沿花蓮縣壽豐鄉○○村○○路○ 段由南往北行經該處
    ，閃避不及，當場撞上甲○○所停放之自用小貨車左後方車
    框，致人車倒地後引起頭部、胸部、腹部、四肢部挫傷併骨
    折，造成顱腦損傷併內出血致死。甲○○於肇事後，在未有
    偵查犯罪職權之公務員發覺其為嫌疑人前，主動向據報前往
    處理之警員告知其係停車肇事者，表明願接受裁判。
二、案經臺灣花蓮地方法院檢察署檢察官自動檢舉偵查起訴。
    理  由
壹、程序方面：
    查本件被告甲○○所犯者非死刑、無期徒刑、最輕本刑為 3
    年以上有期徒刑之罪，或高等法院管轄第一審之案件，被告
    於本院準備程序中，就被訴事實為有罪之陳述，經告以簡式
    審判程序之旨，並聽取檢察官、被告之意見後，本院合議庭
    業已依刑事訴訟法第273 條之1第1項之規定，裁定由受命法
    官獨任進行簡式審判程序，是本件之證據調查，依刑事訴訟
    法第273條之2規定，不受同法第159條第1項、第161條之2、
    第161條之3、第163條之1及第164條至第170條規定之限制，
    合先敘明。
貳、實體方面：
一、認定犯罪事實所憑之證據：
(一)前開事實，業據被告於本院審理中自白不諱，核與證人即永
    峻土木包工業實際負責人翁增凱證述之情節相符，且有道路
    交通事故現場圖、道路交通事故調查表(一)(二)及現場照片22張
    附卷可稽。又被害人楊金花於本件車禍受有頭部、胸部、腹
    部、四肢部挫傷併骨折等傷害，造成顱腦損傷併內出血死亡
    之事實，亦經臺灣花蓮地方法院檢察署檢察官督同法醫師相
    驗屬實，分別製有相驗筆錄、相驗屍體證明書、檢驗報告書
    各1份及相驗照片12張附卷可查。
(二)按汽車駕駛人停車時，有下列情形之一者，處新臺幣6 百元
    以上1千2百元以下罰鍰：五、在顯有妨礙其他人、車通行處
    所停車；汽車停車時，應依下列規定：九、顯有妨礙其他人
    、車通行處所，不得停車，道路交通管理處罰條例第56條第
    1 項第5款及道路交通安全規則第112條第1項第9款分別定有
    明文。查花蓮縣壽豐鄉○○村○○路○段130號附近路段雖原
    為劃有白線可供路邊停車之道路，惟案發當時該道路正在施
    作水溝蓋拆除清淤復原工程，被告竟仍將上開自用小貨車停
    放於施工所架設之交通錐及護欄外側，並占用車道1.3 公尺
    等情，有現場照片可參，顯然妨礙其他車輛之正常通行，有
    違上開規定之注意義務。參以本件車禍事故發生當時情形，
    天候雖係陰天，但日間有自然光線、路面為柏油且乾燥、無
    缺陷亦無障礙物、視距良好等情（參照道路交通事故調查表
    (二)），是被告於當時顯無不能注意之情事，竟疏未注意在顯
    然妨礙其他車輛正常通行處停車，則其上開停車之行為即有
    過失。
(三)按刑法上之過失，其過失行為與結果間，在客觀上有相當因
    果關係始得成立。所謂相當因果關係，係指依經驗法則，綜
    合行為當時所存在之一切事實，為客觀之事後審查，認為在
    一般情形下，有此環境、有此行為之同一條件，均可發生同
    一之結果者，則該條件即為發生結果之相當條件，行為與結
    果即有相當之因果關係，最高法院76年臺上字第192 號判例
    闡釋甚詳。查本件被告案發當時所停放之自用小貨車占用車
    道1.3 公尺，顯然妨礙其他車輛之正常通行，而被害人所騎
    乘之機車係於該車道內追撞被告所停放之自用小貨車左後方
    車框等情，業如上述，職是，若被告未將上開自用小貨車占
    用車道1.3 公尺，自不致發生被害人所騎乘機車追撞上開自
    用小貨車左後方車框乙情，是綜合本件行為當時所存在之一
    切事實，本院依經驗法則為客觀之事後審查，認在通常情形
    下，有本件上開環境及行為之同一條件，均可致生同一之結
    果，故被告上開停車之行為即屬本件被害人死亡結果之相當
    條件，揆諸上開說明，被告案發時停車之過失行為與被害人
    死亡結果間即具有相當之因果關係無疑。
(四)再按刑法上之過失犯，祇須危害之發生，與行為人之過失行
    為，具有相當因果關係，即能成立，縱行為人之過失，與被
    害人本身之過失，併合而為危害發生之原因時，仍不能阻卻
    其犯罪責任，最高法院93年度臺上字第1017號判決可參。本
    件被告停車行為確有過失，業如上述，是縱被害人楊金花對
    於本件車禍事故之發生亦有酒後駕車及行車未注意車前狀況
    之過失（其抽血測得之酒精濃度值達每公升 0.5毫克，參照
    基督教門諾會醫院生化檢驗報告 1份），然被告上開過失與
    被害人本身之過失，均為本件危害發生之原因時，揆諸上開
    說明，被告仍不能阻卻其過失罪責。
(五)綜上所述，本件事證明確，被告過失之犯行至堪認定，應依
    法論科。
二、按刑法上所謂業務，係指個人基於其社會地位繼續反覆所執
    行之事務，包括主要業務及其附隨之準備工作與輔助事務在
    內，最高法院89年臺上字第8075號判例可資參照。查被告從
    事工務為業，駕駛車輛載運工具及材料為其附隨業務，業據
    被告供承在卷，是被告確為從事業務之人無疑。而本件車禍
    事故係被告為從自宅內搬運工具及材料至停放之自用小貨車
    內，執行附隨業務中所發生等情，亦據被告供承在卷，其因
    停放上開自用小貨車不當而肇事致人死亡，自屬其業務上過
    失無誤，故核被告所為，係犯刑法第276條第2項之業務過失
    致人於死罪。又被告於本件車禍事故發生後，在未有偵查犯
    罪職權之公務員發覺其為嫌疑人前，主動向據報前往處理之
    警員告知其係停車肇事者等情，有花蓮縣警察局道路交通事
    故肇事人自首情形紀錄表乙紙附卷可參，是被告對偵查機關
    尚未發覺之犯罪自首而接受裁判，依刑法第62條前段之規定
    減輕其刑。爰審酌被告之年齡、智識程度及駕駛經驗，竟未
    審慎注意交通安全，率然將上開自用小貨車占用車道1.3 公
    尺，妨礙其他車輛之正常通行，致被害人騎乘機車自後方追
    撞之注意義務違反程度及情節，以及其就本件車禍應負之過
    失比例與被害人之與有過失比例等情，並衡酌其疏失造成被
    害人死亡之所生損害，被告於本院審理時坦承過失犯行之犯
    後態度，且已與被害人家屬達成和解，有和解書3 份附卷可
    稽，而被害人家屬亦表示不提出告訴等一切情狀，量處如主
    文所示之刑，以示懲儆。末查被告前未曾因故意犯罪，受有
    期徒刑以上刑之宣告，此有臺灣高等法院被告前案紀錄表在
    卷可參，其因一時疏忽致觸犯刑章，於犯罪後坦承犯行，經
    此科刑之教訓後，當知所警惕，信無再犯之虞，本院認前開
    對被告所宣告之刑，以暫不執行為適當，爰宣告緩刑2 年，
    以勵自新。
據上論斷，應依刑事訴訟法第273 條之1第1項、第299條第1項前
段，刑法第276條第2項、第62條前段、第74條第1項第1款，刑法
施行法第1條之1，判決如主文。
本案經檢察官吳毓靈到庭執行職務。
中    華    民    國    98    年    10    月    30    日
                  刑事第三庭    法  官  曹庭毓
以上正本證明與原本無異。
如不服本判決應於收受送達後10日內向本院提出上訴書狀，並應
敘述具體理由。其未敘述上訴理由者，應於上訴期間屆滿後20日
內向本院補提理由書(均須按他造當事人之人數附繕本)「切勿逕
送上級法院」。告訴人或被害人如對於本判決不服者，應具備理
由請求檢察官上訴，其上訴期間之計算係以檢察官收受判決正本
之日期為準。
中    華    民    國    98    年    10    月    30    日
                                書記官
附錄本判決論罪之法律條文：
中華民國刑法第276條第2項：
從事業務之人，因業務上之過失犯前項之罪者，處5 年以下有期
徒刑或拘役，得併科3千元以下罰金。


司法院資訊處製作；財團法人民間司法改革基金會備份。
